【裁判字號】    89,訴,4897
【裁判日期】    901221
【裁判案由】    給付報酬
【裁判全文】
臺灣臺北地方法院民事判決  八十九年度訴字第四八九七號
    原      告  聚眾國際有限公司
    法定代理人  甲○○
    被      告  登門數位通信股份有限公司
    法定代理人  乙○○
右當事人間請求給付報酬事件，本院判決如左：
    主    文
被告應給付原告新台幣壹佰壹拾捌萬陸仟玖佰玖拾柒元，及自民國八十九年十一月十
九日起至清償日止，按年息百分之五計算之利息。
原告其餘之訴駁回。
訴訟費用由被告負擔百分之九十九，餘由原告負擔。
本判決第一項於原告以新台幣拾玖萬陸仟元為被告供擔保後，得假執行。但被告如
於假執行程序實施前，以新台幣壹佰壹拾捌萬陸仟玖佰玖拾柒元、或相同面額之銀行
可轉讓定期存單、或其他有價證券為原告預供擔保，得免為假執行。
原告其餘假執行之聲請駁回。
    事  實  及  理  由
一原告起訴主張：兩造於民國八十九年六月間締結承攬契約，由原告為被告承辦週年
  慶記者會及世貿電子多媒體展二項活動，雙方約定承攬報酬各為新台幣（下同）五
  十二萬零一百零五元、七十九萬二千八百九十二元，該二項活動業分別於八十九年
  六月廿八日、同年七月七日至十一日舉辦，被告應依約給付承攬報酬共一百三十一
  萬五千四百零二元（其中記者會活動除議定之承攬報酬外，另追加相片沖洗費二千
  四百零五元），惟伊僅給付十二萬六千元，餘款迄未清償，爰依據兩造間之承攬契
  約，請求被告給付報酬等語，聲明為：(一)被告應給付原告一百一十八萬九千四百零
  二元，及自起訴狀繕本送達翌日起至清償日止，按年息百分之五計算之利息。(二)願
  供擔保請准宣告假執行。
二被告則抗辯：被告確有為原告承辦該二項活動，惟兩造間之契約性質，應屬承攬與
  買賣之混合契約，原告代為發包之製作物（例如：記者會中的舞台背版、多媒體展
  之會場佈置及裝潢施工等成品）應移轉所有權予原告；兩造對承攬報酬之計算係約
  定實報實銷（即確定各項製作物之實際支出數額，加總後再按記者會百分之十、多
  媒體展百分之十五之比例，計算出原告應得之企畫執行監督費，方可確定原告所得
  受領之報酬總額），故原告應提出各項製作物發包之收據，俾供計算原告可請求之
  報酬數額；又原告所舉辦的兩項活動，各有宣傳效果不彰、未依約定項目完成施作
  等瑕疵，原告應先舉證其已完成各項工作，否則被告自得拒絕付款等語，聲明為：
  (一)原告之訴駁回。(二)如受不利判決，願供擔保請准宣告假執行。
三兩造前曾締約，由原告於八十九年六月廿八日、同年七月七日至十一日為被告承辦
  記者會及多媒體展二項活動，該二項活動業已舉行完畢等事實，為兩造所不爭執，
  並有原告提出之結案報告書二份在卷可稽，堪信為真正。
四就系爭二項活動之舉行，兩造之合作方式係由原告草擬活動企劃案，詳列活動之項
  目、流程，並提出為舉辦該活動所需之各項費用預算表，交由被告核閱，於被告同
  意後，原告負責依約執行，而兩造於就活動細節進行協商時，係分別由原告公司之
  洪一敏、被告公司之汪政廷為代表，上情業據證人汪政廷、洪一敏、及被告公司之
  總經理周世傑到庭證述綦詳（見本院九十年八月廿八日、十月十九日言詞辯論筆錄
  ），因該活動之舉辦，兩造前經多次協商，故最後拍板定案之企劃書上所載細項，
  方為原告依約應施作項目；又兩造締約之目的係在於記者會及多媒體展之順利舉行
  ，俾利被告商品之宣傳、銷售，原告雖於舉辦該二項活動期間另行發包各項製作物
  ，然各該項製作物之完成，係為完足契約目的之輔助行為，兩造締約目的，顯非在
  於各該項製作物所有權之移轉，故兩造間之契約性質，應屬承攬契約，而非如原告
  所稱為承攬與買賣之混合契約，被告辯稱原告應將製作物交付並移轉所有權予伊云
  云，顯有誤解，應先敘明。
五本件原告係提出經被告總經理周世傑簽認之服務報價書一份（見本院卷第一四四、
  一四五頁）、估價單三份（見本院卷第十二頁；第一二三、一二四頁；第一二五、
  一二六頁）為據，主張該等文件為兩造最後定案之契約內容，原告負責就該等文件
  所列項目施作，被告則應按其上所載金額付款等語，被告則否認該等文件上所載數
  額即為原告依約所得受領之承攬報酬，辯稱報酬應實報實銷云云。經查：
  (一)被告始終未能證明兩造對承攬報酬之數額及給付方式，係約定應實報實銷，伊所
    為抗辯，實難遽採。而原告提出之前開服務報價書及估價單上各明載「＊以上為
    未稅價格＊付款方式：1.前期款－120,000元（未稅）請於確認報價後以現金支
    付。2.尾款－活動執行完成後，以三十天內之期票支付」、「本單如蒙確認，請
    先付定金30﹪NT＄30,000元整，餘款NT＄68,000元整於活動結束後一個月期票」
    、「本單如蒙確認，請先付定金30﹪NT＄199,238元整（含稅），餘款NT＄
    464,887元整於活動結束後一個月期票」、「本單如蒙確認，請於活動結束後一
    個月期票」等語，並各由被告公司之周世傑及汪政廷在客戶簽章欄簽名，應認被
    告已對原告提出之各該項目、報價為確認，原告以該等文件上所載數額為其請求
    承攬報酬之依據，並無不合。
  (二)被告雖提出原告製作之製作發包確認單一紙（見本院卷第七十八頁），指稱該確
    認單上載有「上述費用以實際估價單為準」等語，足可證明兩造間確已約定報酬
    應實報實銷云云。對此證人洪一敏證稱：「在原告公司所送出的文件中，有一份
    叫做發包確認單，在客戶尚未對全部的項目、費用作最後的確認前，有些小東西
    的製作可能為了爭取時效，我們會提出發包確認單，就大概的費用先請客戶簽認
    ，請客戶先就發包確認單上的項目，先授權原告公司去發包製作，所有正確的費
    用要以最後客戶簽認的報價書為準：：：」等語（見本院九十年十月十九日言詞
    辯論筆錄），再觀諸前開製作發包確認單與服務報價書，二者提出之時間分別為
    八十九年六月十九日、同年六月廿一日，製作發包確認單上所載各項品名，亦盡
    皆在服務報價書之附件中載明，且製作發包確認單上所載諸如場地租金、桌花、
    胸花、邀請卡等項，確屬應先行確認支付的項目，證人洪一敏上揭證詞，堪認與
    事實相符。該製作發包確認單既僅是兩造締約合意之部分內容，則其上所記載「
    上述費用以實際估價單為準」等語，應解為該製作發包確認單上所載項目之實際
    金額，應以最後定案之契約內容為準，而非如被告所稱應解為承攬報酬之計算實
    報實銷之意。
六兩造締結承攬契約，對報酬既約定應按前開服務報價書及估價單所載方式及數額支
  付，被告即應於記者會及多媒體展如期舉辦完成後依約履行。被告拒絕給付，無非
  以該記者會見報篇數過少，宣傳效果不佳、及多媒體展之舉辦未盡理想，有多項瑕
  疵等語為據。經查：
  (一)對於記者會舉辦後之見報篇數，被告總經理周世傑雖到庭證稱當初曾要求原告至
    少要找五十個記者到場，及三十篇報導見報等語（見本院九十年十月十九日言詞
    辯論筆錄），然實際代表兩造洽談契約內容之汪政廷及洪一敏則分別表示：被告
    雖曾向原告表達記者會後見報之新聞稿篇數應有三十到四十五篇，然因新聞見報
    與否並非原告可以掌控，故就新聞稿之篇數兩造並未約定，原告僅表示願盡力而
    為，但無法保證見報數量等語（見本院九十年八月廿八日、九月十九日言詞辯論
    筆錄），顯見兩造締約時未就記者會新聞見報數量達成合意，被告主張新聞見報
    數量不足，原告執行工作不力云云，並無可採。
  (二)另就籌辦多媒體展之經過，被告總經理周世傑到庭證稱：「在多媒體展之前，我
    在世貿租了八個到十二個攤位，但直至六、七月原告還未交給我各項費用詳細的
    資料，我一直催原告和汪政廷，可是都沒有下文，後來到了多媒體展舉辦前十天
    或一星期左右，我有請我的秘書王硯湘打電話給原告公司的洪先生說多媒體展取
    消，但活動前幾天汪政廷說要調動公司人力去支援多媒體展，我覺得很奇怪，但
    汪某說很多項目已經發包無法取消，我去世貿現場看招牌的確已搭起來，我只好
    繼續催他們給我活動細項及費用的報告，但一直到活動舉行完畢，我均未看到原
    告提出活動的細項及費用的報價書」等語，證人即被告公司之執行秘書王硯湘亦
    證稱：「（八十九年間被告公司請原告公司代為舉辦記者會與多媒體展的事是否
    知道？）我知道，辦這兩個活動時我均曾與原告公司的洪先生聯絡過，這兩個活
    動被告公司是由汪政廷先生負責執行並與原告公司聯絡，但如果汪先生未將聯絡
    的結果回報給總經理周世傑先生時，周先生會請我直接與原告公司洪先生聯絡，
    要原告公司儘速提出報價書等相關資料，之後洪先生如無回應我會再找汪先生，
    汪先生無回應我又會再找洪先生，這樣的情形在辦多媒體展的時候發生很多次」
    、「（被告公司是否曾決定取消舉辦多媒體展？）在多媒體展舉辦之前十天或一
    個星期，因為原告始終沒有提出相關資料，周先生不瞭解相關情況，他很生氣，
    就請我打電話告訴洪先生公司說多媒體展活動被告公司決定不要辦了，洪先生說
    會跟汪政廷談：：：」等語（均見本院九十年十月十九日言詞辯論筆錄），可知
    在籌辦多媒體展之過程中，被告公司內部曾因聯繫不當之故，公司高層不知汪政
    廷與原告洽談締約之進度與結果，而一度欲取消舉辦多媒體展，但汪政廷雖未將
    洽談結果回報公司高層，然其確實有就多媒體展之舉辦與原告洽談，並簽署卷附
    之三份估價單，此亦為被告所不爭執。原告依約籌辦多媒體展，被告公司最後亦
    派員支援該活動之舉行，就汪政廷與原告就多媒體展之相關細節洽談過程，縱因
    汪政廷未適時回報，致被告公司決策人士對該等事項未能確實明瞭，然汪政廷既
    為有權代表被告公司與原告洽談締約細節之人，其與原告就合意締約，該契約對
    被告自生效力，被告斷無諉稱汪政廷就相關事項之決定未經公司決策單位確認，
    即悍然拒絕履約之權。
  (三)再則，被告先援引並非原告請款依據之結案報告書內所附預算總表，指稱原告有
    多項約定項目並未施作（見被告於九十年五月四日提出之答辯(三)暨聲請調查證據
    狀），繼之則以原告所提估價單之附件為據，指稱原告應先證明業已完成附件內
    各項工作，方得請求報酬云云，惟被告先是針對並非原告請求項目為抗辯，顯見
    被告根本曲解契約內容；又因兩造間之契約性質屬承攬契約，原告業已為被告籌
    辦記者會及多媒體展，且汪政廷亦證稱原告大致上都有依照約定的項目執行等語
    （見本院九十年八月廿八日言詞辯論筆錄），足認原告業已完成依約應為之工作
    ，縱原告未依約定事項逐項施作，而影響該二項活動之效果，亦僅屬原告所完成
    之工作具有未符契約約定效用、品質之瑕疵。而承攬人完成工作，雖應使其具備
    約定之品質，及無減少或滅失價值，或不適於通常或約定使用之瑕疵（民法第四
    百九十二條），然對於工作之瑕疵，定作人亦僅得行使民法第四百九十三條至第
    四百九十五條之瑕疵修補請求權、修補費用償還請求權、減少報酬之形成權、損
    害賠償請求權或契約解除權，姑不論被告並未能舉證證明原告完成之工作確有瑕
    疵，縱認原告完成之工作確有瑕疵存在，被告亦未在民法第五百一十四條第一項
    規定之瑕疵發見後一年期間內行使各該項權利，自不得再以原告完成之工作有瑕
    疵為由，而拒絕給付報酬。
  (四)被告另一再指稱遽依原告片面請求，即認伊有給付該等報酬之義務，對伊顯非公
    平云云，然本件糾紛之癥結乃在於被告內部聯繫失當，負責與原告洽談締約事宜
    之汪政廷，在未經公司決策人士對相關事項確認後即遽與原告達成合意，在去職
    前復未將相關事項交代清楚，致被告公司對於多媒體展之締約情形實質上並不瞭
    解，故對原告履約之結果多所挑剔並拒絕付款，然對原告而言，其與汪政廷達成
    之合意即屬兩造間之契約內容，其依約履行，於情於法均有所據，被告雖稱並非
    有意賴帳，但自原告完成工作至今，已逾十七個月，被告僅給付十二萬六千元，
    餘款迄未見付，對原告豈謂公平？被告所辯，無非卸責之詞，殊無可採。
七綜上所述，原告承攬被告之記者會及多媒體展兩項活動之籌辦事宜，並已依約完成
  工作，被告自應給付約定之報酬。依據原告提出之記者會服務報價書及多媒體展估
  價單所載，原告完成上開二項活動，得向被告請求之報酬各為四十九萬五千三百三
  十八元（未稅，含稅後為五十二萬零一百零五元，495338×1.05＝520104.9）、七
  十九萬二千八百九十二元（98700＋664125＋30067＝792892），合計為一百三十一
  萬二千九百九十七元，原告雖另提出估價單一紙，主張記者會後因沖洗照片支出費
  用二千四百零五元，該筆費用亦應計入記者會之報酬內，惟該紙估價單未經被告簽
  認，尚難遽認該筆費用業由兩造合意應列為承攬報酬之一部，是以原告此部分請求
  ，難認有據，不應准許。而被告前已支付部分承攬報酬十二萬六千元，有支票一紙
  在卷可按，故被告尚應給付原告一百一十八萬六千九百九十七元（520105＋000000
  －000000＝0000000）。從而，原告依據兩造間之承攬契約，請求被告給付報酬一
  百一十八萬六千九百九十七元，及自起訴狀繕本送達翌日即八十九年十一月十九日
  起至清償日止，按年息百分之五計算之法定遲延利息，為有理由，應予准許；逾此
  數額所為之請求，為無理由，應予駁回。
八兩造均陳明願供擔保，分別請求宣告假執行或免為假執行，就原告勝訴部分，經核
  均無不合，爰各酌定如主文第四項所示之擔保金額，併予准許；至原告敗訴部分，
  其假執行之聲請已失所附麗，應併予駁回。
九本件判決基礎已臻明確，兩造其餘攻擊防禦方法及舉證，核與判決結果無影響，爰
  不再一一論列，附此說明。
據上論結，原告之訴為一部有理由，一部無理由，依民事訴訟法第七十九條但書、第
三百九十條第二項、第三百九十二條，判決如主文。
中      華      民      國    九十      年     十二     月    二十一    日
                                            民事第二庭法      官  陳婷玉
右為正本係照原本作成
如對本判決上訴，須於判決送達後廿日內向本院提出上訴狀
中      華      民      國    九十      年     十二     月    二十一    日
                                                      法院書記官  王  儀


司法院資訊處製作；財團法人民間司法改革基金會備份。
